臺灣板橋地方法院刑事判決　　　　　　　100年度易字第274號
聲　請　人　臺灣板橋地方法院檢察署檢察官
被　　　告　許陳素貞
　　　　　　許良財
上列被告等因賭博案件，經檢察官聲請簡易判決處刑（99年度速
偵字第7906號），本院認不宜以簡易判決處刑，改依通常程序審
理，判決如下：
    主  文
許陳素貞共同意圖營利，聚眾賭博，累犯，處有期徒刑肆月，如
易科罰金以新臺幣壹仟元折算壹日。扣案之傳真機壹台、六合彩
簽注單貳張、對照表貳張，均沒收。
許良財在公共場所賭博財物，處罰金新臺幣伍仟元，如易服勞役
，以新臺幣壹仟元折算壹日。
    事  實
一、許陳素貞前於民國96年間，因賭博案件經本院以96年度簡字
    第2291號判處有期徒刑3 月確定，經減刑為有期徒刑1 月15
    日，於97年6 月17日易科罰金執行完畢。詎其仍不知悔改，
    與真實姓名年籍不詳、綽號「張仔」（台語發音）之成年男
    子，共同基於與不特定之賭客對賭財物、意圖營利供給場所
    賭博及意圖營利聚眾賭博之犯意聯絡，自民國99年8 月間某
    日起，在許陳素貞位於臺北縣板橋市○○街89巷28號之住處
    ，接受不特定賭客以電話或傳真下單簽注香港六合彩。其賭
    博方式係以1 至49號之組合號碼，分為二組號碼（俗稱「二
    星」）、三組號碼（俗稱「三星」）、四組號碼（俗稱「四
    星」）三種，賭客每簽選一注均需繳賭資新臺幣（下同）85
    元予許陳素貞，許陳素貞再將簽賭金每支82元轉交予「張仔
    」，並從中抽取每支3 元之抽頭金，「張仔」再以所簽選之
    號碼核對香港六合彩每星期2 、4 、6 或日所開出當期之號
    碼，如賭客簽中「二星」、「三星」、「四星」，則可分別
    可得5600元、5 萬6000元、62萬元之彩金，如未簽中，則賭
    金歸「張仔」贏得。嗣於99年12月16日18時40分許，為警在
    上址查獲，並扣得許陳素貞所有供經營六合彩賭博用之傳真
    機1 臺、六合彩簽注單2 張、對照表2 張。
二、許良財基於在公眾得出入之場所賭博財物之犯意，於99年12
    月14日在上開處所向許陳素貞簽賭六合彩，金額達1 千3 百
    餘元，並由許陳素貞將簽單以該現場傳真機傳真至「張仔」
    組頭，惟並未簽中。
三、案經新北市政府警察局海山分局移送臺灣板橋地方法院檢查
    署檢察官聲請簡易判決處刑。
    理    由
一、按除簡式審判程序、簡易程序及刑事訴訟法第376 條第1款
    、第2 款所列之罪之案件外，第一審應行合議審判，刑事訴
    訟法第284 條之1 修正條文定有明文。本件被告許陳素貞、
    許良財所犯係屬刑事訴訟法第376 條第1 款所列之最重本刑
    3 年以下有期徒刑之罪，依法獨任進行審理程序，合先敘明
    。
二、次按被告以外之人於審判外之言詞或書面陳述，除法律有規
    定者外，不得作為證據，刑事訴訟法第159 條第1 項固定有
    明文。惟被告以外之人於審判外之陳述，雖不符刑事訴訟法
    第159 條之1 至第159 條之4 之規定，而經當事人於審判程
    序同意作為證據，法院審酌該言詞陳述或書面陳述作成時之
    情況，認為適當者，亦得為證據；當事人、代理人或辯護人
    於法院調查證據時，知有第159 條第1 項不得為證據之情形
    ，而未於言詞辯論終結前聲明異議者，視為有前項之同意，
    同法第159 條之5 亦有明定。查本判決下列所引用之各該被
    告以外之人於審判外之言詞及書面陳述，雖屬傳聞證據，惟
    被告2 人均已知此部分為傳聞證據，於本院準備程序及審判
    期日中均表示無意見而不予爭執，迄至言詞辯論終結前亦未
    再聲明異議，本院審酌上開證據資料製作時之情況，尚無違
    法不當及證明力明顯過低之瑕疵，亦認為以之作為證據應屬
    適當，爰依刑事訴訟法第159 條之5 規定，認前揭證據均有
    證據能力。
三、上開被告許陳素貞與綽號「張仔」之成年男子共同經營六合
    彩之犯罪事實，業據被告許陳素貞於警詢、偵訊及本院審理
    中坦承不諱，並有本院核發之搜索票、新北市警察局海山分
    局搜索扣押筆錄、扣押物品目錄表、現場查獲照片等在卷可
    稽，附有傳真機1 臺、六合彩簽注單2 張、對照表2 張扣案
    可資佐證；又被告許良財於為警查獲前2 日即99年12月14日
    在上開處所向被告許陳素貞簽賭六合彩，金額約1 千3 百餘
    元，並由被告許陳素貞將簽單以該現場傳真機傳真至「張仔
    」組頭，惟並未簽中之事實，亦據被告許良財於偵訊及本院
    審理中坦承，核與被告許陳素貞所述情節相符，堪認被告許
    陳素貞、許良財上開自白，均與事實相符而可採認。綜上，
    本件事證已明確，被告犯行堪以認定，應依法論科。
四、查被告許陳素貞居住之臺北縣板橋市○○街89巷28號雖係住
    宅，惟既闢供不特定之多數人出入簽賭，自屬公眾得出入之
    場所，是核被告許陳素貞所為，係犯刑法第266 條第1 項前
    段在公眾得出入之場所賭博財物罪、同法第268 條之意圖營
    利供給賭博場所及聚眾賭博罪；被告許良財所為，係犯刑法
    第266 條第1 項前段在公眾得出入之場所賭博財物罪。而被
    告許陳素貞所為上揭賭博、意圖營利供給賭博場所及聚眾賭
    博之行為，均與綽號「張仔」之成年男子間，有犯意聯絡及
    行為分擔，為共同正犯。又被告許陳素貞自99年8 月間某日
    起至99年12月16日18時40分許為警查獲時止，在同一地點，
    反覆密接提供場所並聚眾賭博，且與具有營利意圖之姓名、
    年籍不詳之「張仔」成年組頭間有營利之意圖之犯意聯絡，
    則被告許陳素貞以此方式之賭博行為，本質上乃具有反覆、
    延續性行為之特徵，於刑法評價上，堪認係集合多數犯罪行
    為而成立獨立犯罪型態之「集合犯」，應為包括一罪。再被
    告許陳素貞所犯上開3 罪間，係基於一個賭博犯意之決定，
    以達成同一犯罪之各個舉動，係以一行為而觸犯上開3 罪名
    ，為想像競合犯，應依刑法第55條之規定從情節較重之意圖
    營利聚眾賭博罪處斷。查被告許陳素貞有如事實欄一所述之
    前案刑事犯罪執行紀錄，有臺灣高等法院被告前案紀錄表1
    份附卷可稽，其於上開有期徒刑執行完畢後5 年內，故意再
    犯本件有期徒刑以上之罪，應依刑法第47條第1 項之規定，
    論以累犯，並加重其刑。爰審酌被告許陳素貞甫因經營六合
    彩之賭博犯行，經法院判刑確定執行完畢，猶未知其行為之
    不當性，再度經營六合彩賭博，助長社會投機風氣，及被告
    許良財投機求取小利之犯罪動機，兼衡其二人之素行、犯罪
    後態度等一切情狀，分別量處如主文所示之刑，並就被告許
    陳素貞所受宣告刑部分諭知易科罰金之折算標準；被告許良
    財所受宣告刑部分並諭知易服勞役之折算標準，以資懲儆。
    至扣案之傳真機1 臺、六合彩簽注單2 張、對照表2 張，均
    為被告許陳素貞所有犯聚眾賭博罪所用之物，業據其供承在
    卷，均爰依刑法第38條第1 項第2 款規定宣告沒收。
五、不另為無罪諭知部分：
  (1)聲請簡易判決處刑書意旨另認被告許良財與被告許陳素貞共
    同於上址經營六合彩賭博，而另涉犯刑法第268 條之意圖營
    利供給賭博場所及聚眾賭博罪等語。
  (2)按犯罪事實應依證據認定之，無證據不得認定犯罪事實；又
    不能證明被告犯罪者，應諭知無罪之判決，刑事訴訟法第15
    4條第2項、第301條第1項分別定有明文。再按認定犯罪事實
    所憑之證據，雖不以直接證據為限，間接證據亦包括在內，
    但無論直接或間接證據，其為訴訟上之證明，須達於通常一
    般人均不致有所懷疑，而得確信其為真實之程度，始得據為
    有罪之認定，倘其證明尚未達到此一程度，而有合理性懷疑
    之存在時，即無從為有罪之認定，此分別有最高法院40 年
    台上字第86號、76年台上字第4986號判例可資參照。公訴人
    認被告許良財涉有上開犯行，主要係以被告許良財前於84年
    間因六合彩賭博案件，經本院以84年度易字第4917號判處有
    期徒刑6 月確定，又與被告許陳素貞同居，且曾向許陳素貞
    簽賭，衡情應知情等為主要論據。訊據被告許良財堅詞否認
    有何與被告許陳素貞共同經營六合彩之賭博犯行，辯稱：我
    以維修光學儀器為業，自己在家裡作，我有勸過許陳素貞，
    但未與她共同經營等語。
  (3)經查：按共同正犯之成立，需有共同實施犯罪之意思（犯意
    之聯絡），及共同實施犯罪之行為（行為分擔），所謂之共
    同實施雖不以參與全部犯罪行為為限，仍須分擔實施之一部
    分，始得為共同正犯（最高法院46年台上字第1304號判例意
    旨參照）。證人林仕傑即現場查獲員警於本院證稱「在現場
    是許陳素貞自己承認是她在經營六合彩，會將許良財一併帶
    回警局是因其二人為夫妻且同住一處，若只聽信許陳素貞之
    供詞只帶其回警局，怕她之後翻供，再回去帶許良財時間會
    花費過久，且雙方為夫妻，許良財之供詞亦可以作為許陳素
    貞之供詞。當時沒有認定許良財共同經營六合彩。回警局之
    後依據雙方供詞，我們認為許陳素貞不在家時，許良財又是
    在家工作的人，若有人來簽賭六合彩一定是找他先生下注。
    關於這點是屬於我們的推斷」等語（見本院卷第17-18 頁）
    ，依據證人林仕傑之證言，查獲員警係依據被告許良財在住
    家工作一事，推斷其有與其妻即被告許陳素貞共同經營六合
    彩賭博，惟此部分推斷顯缺乏相關證據而僅屬個人臆測之詞
    ，難以為被告許良財有罪之認定；而公訴人其餘所指之被告
    許良財之素行（前科紀錄）及知悉其妻許陳素貞經營六合彩
    賭博之事證，均無從證明被告許良財就此部分犯行與被告許
    陳素貞間有何犯意聯絡及行為分擔。此外，復查無其他積極
    證據，足資證明被告許良財有公訴人所指之共同經營六合彩
    犯行。揆諸首揭規定及說明，此部份既不能證明被告許良財
    犯罪，本應為被告許良財此部分無罪判決之諭知，惟依聲請
    簡易判決處刑書意旨，此部分與前開有罪部分係想像競合犯
    之裁判上一罪關係，爰不另為無罪之諭知，附此敘明。
據上論斷，應依刑事訴訟法第452 條、第284 條之1 、第299 條
第1 項前段，刑法第28條、第266 條第1 項前段、第268 條、第
47 條 第1 項、第55條、第41條第1 項前段、第42條第3 項前段
、第38條第1 項第2 款，刑法施行法第1 條之1 第1 項、第2 項
前段，判決如主文。
本案經檢察官林修平到庭執行職務。
中    華    民    國   100    年    2     月    24    日
               刑事第二十三庭     法  官  陳姵君
以上正本證明與原本無異。
                                  書記官  曾馨嬋
中    華    民    國   100    年    2     月    25    日
附錄本案論罪科刑法條全文：
中華民國刑法第266條
在公共場所或公眾得出入之場所賭博財物者，處1000元以下罰金
。但以供人暫時娛樂之物為賭者，不在此限。
當場賭博之器具與在賭檯或兌換籌碼處之財物，不問屬於犯人與
否，沒收之。
中華民國刑法第268條
意圖營利，供給賭博場所或聚眾賭博者，處3 年以下有期徒刑，
得併科3 千元以下罰金。